最　高　行　政　法　院　判　決　　　　　　　　　　九十一年度判字第九三七號
　　原　　　告　福眾建設股份有限公司
　　代　表　人　甲○○
　　被　　　告　行政院公平交易委員會
　　代　表　人　趙揚清
右當事人間因公平交易法事件，原告不服行政院中華民國八十七年九月二日台八十七
訴字第四三○九八號再訴願決定，提起行政訴訟。本院判決如左：
　　主  文
原告之訴駁回。
訴訟費用由原告負擔。
　　事  實
緣南方大廈管理委員會以原告興建「南方翡翠大廈」建物所刊登之廣告，與實際狀況
有差異，有違公平交易法之規定，向被告提出檢舉。被告調查結果，以原告於預售屋
廣告上就大廳、採光罩迴廊等公共設施為虛偽不實及引人錯誤之表示或表徵，違反公
平交易法第二十一條第一項之規定，乃依同法第四十一條前段規定，於八十六年十二
月十七日以公處字第二二三號處分書命原告自處分書送達之次日起應立即停止前述虛
偽不實及引人錯誤之表示或表徵。原告不服，一再訴願，遞遭決定駁回，遂提起行政
訴訟。茲摘敘兩造訴辯意旨：
原告起訴意旨略謂：系爭迎賓大廳及透明採光罩迴廊等公共設施，原告確已依約提出
給付，就各項設施之施工材質、格調之塑造，係屬專業之規劃，以提昇房屋之價值為
考量，並無廣告不實之情形。查原告就本社區大樓入口處依約施作樓高七米一，面寬
十三米，且以進口花崗石、藝術天花板等及不惜巨資設計之圓形花崗石立柱所施作之
氣派寬敞迎賓穿越大廳在案。且因系爭社區為配合開放空間設計依法不得封閉，原告
基於回饋社區，後又施作一雕花大門贈與社區，復將中央管理室加裝不銹鋼玻璃等高
級設備，在在顯示原告為使社區達到更高品質而努力。另原告業於各棟一樓入口處採
用十公分強化玻璃之歐式不銹鋼門施作完成，此就迎賓大廳之使用屬性上，並無差異
。非但不減低其功能，且因經專業設計並係採用高級建材，更可提昇社區之房屋價值
。原告既已提出給付，當不生廣告不實之問題。況原告興建「南方翡翠大廈」社區，
係經臺北市政府工務局依法發予建造執照（八一建字第六七六號）及使用執造（八四
使字第五六三號）在案之合法建物，故可證明原告所推出符合建築法令之「南方翡翠
大廈」銷售專案，並無任何違法情事。按行政法院之最近判決指出：「建商建屋與預
售屋廣告內容不符，若新建築未使購屋者受傷害且更有利於公眾，即便違反公平交易
法，不應以建商廣告不實為由予以處罰。」準此，原告就系爭迎賓大廳之部分，依上
述業按約施作並提出給付交予社區住戶，且可提昇房屋經濟價值及住戶生活品質，不
致使承購戶蒙受不利，當不生不實廣告之情事，被告認系爭迎賓大廳為自始即不可能
合法給付之標的，係昧於事實，其採證認事洵屬違誤。次查，被告於八十三年十月二
十一日（八三）公參字第六五二一四號函指出，被告曾於八十三年九月二十六日第一
五五次委員會決議如下：「按公平交易法第二十一條規定事業不得於商品或其廣告上
為虛偽不實或引人錯誤之表示或表徵，故事業如藉不實廣告引誘交易或影響交易相對
人權益，即違反上開法條規定。至事業刊登廣告後，因情事變更或事實需要，依據法
律規定所得行使之權利，在未損及交易相對人權益之前提下，並未因此即受剝奪．．
．。故建築業者依核定之工程圖樣及說明書所為之廣告行為，倘未刻意以虛偽不實或
引人錯誤之廣告欺騙買受人，尚難逕認有違反公平交易法第二十一條規定」。依上開
決議意旨可知，建商於刊登廣告後，如因情事變更或事實需要，得於法律規定可得行
使權益範圍內，在不損及交易相對人權益情形下變更設計，該變更設計既係法令所許
，建商並無刻意以虛偽不實或引人錯誤廣告欺騙買受人。且本社區之廣告內容皆顯示
大廳為一穿越之動線甚明，其恢宏氣派乃個人主觀之認定，就原告之經驗所施作之材
質與方式，當屬恢宏氣派無疑，其待客沙發，原告亦業給付三萬元予管委會自行購買
，而管委會皆未處置，原告自無不實廣告可言。況系爭社區之房地預售合約中附件（
四）建材設備說明之特約事項（２）「本公司為維護整體建物外觀之精緻與環境搭配
，保有各向立面，公共設施及壹樓庭園之修改權。」上開附件所為之特約規定，係經
各住戶於簽約時審閱無誤後，與原告達成合意，自應視為買賣契約之一部分，買賣雙
方應同受其約束。職是，縱依被告審認原告就系爭迎賓大廳及透明採光罩迴廊與宣傳
廣告有所差異，亦係原告本諸合約之各承購戶所賦予之修改權。原告業於契約中明文
告知承購戶有關變更設計之權屬、範圍及內容，並無使人發生誤解或誤認之客體。本
案之檢舉人於簽約時既知之甚稔，當不致因廣告內容而有所誤認，顯見本案檢舉人之
指陳，洵係嗣後諉責之詞，不足採信。被告既認定該合約規定屬當事人間之私法權義
關係約定，即足證本案檢舉人確同意賦予原告之環境修改權，並不因廣告之刊載而致
誤認，否則當事人所合意簽訂之「修改權」即失其意義。詎被告肯認私法契約所賦予
原告之環境修改權在先，復認此為引人錯誤之廣告，其論理基礎前後矛盾，難謂公允
。該合約所定之修改權，業明定原告保有系爭社區建物各向立面、公共設施及壹樓庭
園之修改權，詎被告及再訴願決定機關避重就輕，逕謂該公共設施之變更修改非合約
所定之情形，洵屬誤認。再查，行政法院八十六年度二五九九號判決明文指出事業之
廣告不得作假，係為了保護消費者，但是建商將原廣告項目加以變更，反而更有利於
消費者及公眾時，得否認建商此種變更，有違公平法即有疑問。是原告依約保有社區
公共設施之修改權，且就系爭透明採光罩部分變更改採穿廊式之藤蔓花架，復係經原
告與社區管委會所達成合意之共識，被告於此未察，洵有違誤。系爭透明採光罩部分
，依其原有設計乃為一無壁體及穿廊式之景觀設施，原告就建築業以往之大多數社區
經驗，在不侵害他人之權利下，應不致違反規定而被拆除，且原告原已施作完工，惟
因建管單位之認定有所差異而遭拆除。原告本諸誠信原則及回饋住戶之服務熱忱，經
與系爭社區之管委會洽商結果，得另做一穿廊式之藤蔓花架，業已發文（八十五字第
一一○八號函）予各住戶用印後擲回，詎料系爭社區管委會迄未配合辦理，延宕多時
致原告無法提出給付，故原告確已就系爭採光罩迴廊提出給付。又查社區管理委員會
具有就社區之共有及共用部分為清潔、維護、修繕及一般改良等權限，公寓大廈管理
條例第三十四條第一項第一款定有明文。準此，該社區之管委會既有權代表社區住戶
與原告協商並同意得由原告另做穿廊式之藤蔓花架，而社區住戶迄今未能使用，顯係
屬可歸責於系爭社區管委會之事由，被告於此未察，逕認原告有不實廣告之情事，亦
有違誤。綜上所述，原告就系爭迎賓大廳及透明採光罩迴廊等公共設施，並無為不實
廣告之情事，被告所為處分與事實不符，實難令原告信服。再者建築房屋承銷商咸以
銷售廣告、Ｄ．Ｍ說明書等文宣為一提供購屋者之參考式樣，並不代表該一承銷建商
之所有設計樣式均需與廣告內容完全相同，此為任何承購者皆甚清楚。況房屋承購內
容均應以兩造所訂契約為憑，如以銷售廣告即斷然判定為不實之宣傳，試問任一工程
之社區大樓興建是否均應按圖說所示之花、草、樹木等景觀等實際施作，不無疑問，
若依此實設標準論斷，則目前所有建築工地之廣告均應以違反公平法論處，否則被告
對本案之處分即難謂公平、客觀，而此錙硃計較之論斷，殊值商榷，恐亦非被告維持
市場公平交易之本旨。為此訴請將再訴願決定、訴願決定及原處分撤銷，用保權益等
語。
被告答辯意旨略謂：按「事業不得在商品或其廣告上，或以其他使公眾得知之方法，
對於商品之價格、數量、品質、內容、製造方法、製造日期、有效期限、使用方法、
用途、原產地、製造者、製造地、加工者、加工地等，為虛偽不實或引人錯誤之表示
或表徵。」為公平交易法第二十一條第一項所明定。本件原告為專業建築公司，以其
專業知識，明知或可得而知其所銷售房屋之入口大廳部分，因採開放空間設計，依法
不得將入口處封閉以作為迎賓大廳，而透明採光罩迴廊亦屬未經設計、申請核可之違
章建築，渠於銷售房屋廣告大廳部分：以文字敘明「恢宏氣派的迎賓大樓」、「不只
是穿越的動線，更安排有精緻的待客沙發椅組．．．，讓您回家時，可以在這裡先歇
歇腳，朋友來訪時，有寬敞舒適的招待空間．．．」，並附圖示。就採光罩迴廊部分
，以文字敘明「從花園到電梯間，有一段透明採光罩做成的迴廊．．．，在陰雨天，
還可以為您遮蔽風雨．．．，層層圓拱造型，更顯得氣派、莊嚴．．．」，亦附圖示
。在在均足使消費者誤認能享有廣告所敘迎賓大廳、採光罩迴廊種種功能之權利，揆
諸前開法條規定意旨，自屬違反公平交易法第二十一條第一項規定行為。原告訴稱「
原告既已提出給付，當不生不實廣告」、「可提昇房屋經濟價值及住戶品質，不致使
承購戶蒙受不利」及「被告認系爭迎賓大廳為自始即不可能合法給付之標的，係昧於
事實」各節。查原告實際所提出之給付與系爭廣告所載之內容及功能，相距甚大，有
前述卷附資料可稽，難謂不致使承購戶蒙受不利。另廣告所示之迎賓大廳雖係將入口
處封閉裝潢陳設而成，惟系爭建物係採開放空間設計，依法不得封閉出入口，又透明
採光罩迴廊亦屬未經設計、申請核可之違章建築。是以，廣告所載迎賓大廳及採光罩
迴廊等實屬依法不可能享有之設施，足見原告所稱，顯無理由。原告復稱「系爭迎賓
大廳及透明採光罩迴廊與廣告有異，亦係本諸合約所賦予之修改權」乙節，查合約規
定屬當事人間之私法權義關係約定，被告之行政處分係基於維護市場良性競爭秩序、
消費者權益等公共利益，執行公平交易法第二十一條所規定禁止事業從事虛偽不實、
引人錯誤廣告行為，對違法者所為處分，舉凡違反前開規定之事業，即應給予適法之
處分，與私法約定無涉。況所謂特約中規定，修改權係為維護整體建物外觀之精緻與
環境搭配，而本件系爭大廳、迴廊等公共設施，乃屬自始即知不能合法給付之情形，
顯非特約所規定為維護整體建物外觀之精緻與環境搭配之情形，故原告所訴，實無足
採。綜上所陳，本件訴訟為無理由，請予駁回等語。
　　理  由
按「事業不得在商品或其廣告上，或以其他使公眾得知之方法，對於商品之價格、數
量、品質、內容、製造方法、製造日期、有效期限、使用方法、用途、原產地、製造
者、製造地、加工者、加工地等，為虛偽不實或引人錯誤之表示或表徵。」「公平交
易委員會對於違反本法規定之事業，得限期命其停止、改正其行為或採取必要更正措
施，並得處新台幣五萬元以上二千五百萬元以下罰鍰；．．．」為公平交易法第二十
一條、第四十一條前段所明定。本件被告以原告興建「南方翡翠大廈」建物，其一樓
平面配置圖及一樓庭園景觀平面圖中，該大樓僅係穿廊設計，且無透明採光罩迴廊，
卻於預售屋廣告文字中敘述有恢宏氣派之迎賓大廳及透明採光罩迴廊，可遮風避雨及
提供生活美感等，並佐以圖示，致消費者誤認可擁有前開公共設施，係就大廳、採光
罩迴廊等公共設施為虛偽不實及引人錯誤之表示或表徵，違反公平交易法第二十一條
第一項之規定，乃依同法第四十一條前段規定，命原告自處分書送達之次日起應立即
停止前述虛偽不實及引人錯誤之表示或表徵。原告不服，循序提起行政訴訟，主張如
事實欄之記載。經查原告係建築公司，應熟悉相關建築法令，以其專業知識，應明知
或可得而知所銷售系爭房屋之入口部分，因採開放空間設計，依法不得將入口處封閉
以作為迎賓大廳，其一樓平面配置圖，入口部分僅係穿廊設計，一樓庭園景觀平面圖
中，亦無透明採光罩迴廊之設計，屬未經申請許可之違章建築，均無法合法給付。原
告卻於預售屋廣告，就入口大廳部分，以文字敘明「恢宏氣派的迎賓大樓」、「當您
走進南方翡翠大門廳時，挑高四米五、面寬達十三米的寬闊軒昂氣勢．．．」、「不
只是穿越的動線，更安排有精緻的待客沙發椅組，四周進口大理石或花岡岩的氣派，
還有藝術、天花精心設計的照明，洋溢溫暖柔和的氣氛，讓您回家時，可以在這裡先
歇歇腳，朋友來訪時，有寬敞舒適的招待空間．．．」，並附圖示。就採光罩迴廊部
分，以文字敘明「從花園到電梯間，有一段透明採光罩做成的迴廊．．．，在陰雨天
，還可以為您遮蔽風雨．．．，層層圓拱造型，更顯得氣派、莊嚴．．．」，亦附圖
示，足使消費者誤認能合法享有廣告所敘迎賓大廳、採光罩迴廊種種功能之權利，自
屬違反公平交易法第二十一條第一項規定之行為。原告訴稱其社區大樓入口處依約施
作樓高七米一，面寬十三米，且以進口花崗石、藝術天花板等及不惜巨資設計之圓形
花崗石立柱所施作之氣派寬敞迎賓穿越大廳，且因系爭社區為配合開放空間設計依法
不得封閉，後又施作一雕花大門贈與社區，並已交付管委會三萬元購置沙發。另原告
業於各棟一樓入口處採用十公分強化玻璃之歐式不銹鋼門施作完成，此就迎賓大廳之
使用屬性上，並無差異。系爭透明採光罩迴廊部分，依其原有設計乃為一無壁體及穿
廊式之景觀設施，原告就建築業以往之大多數社區經驗，在不侵害他人之權利下，應
不致違反規定而被拆除，且原告原已施作完工，惟因建管單位之認定有所差異而遭拆
除，原告經與系爭社區之管委會洽商結果，得另做一穿廊式之藤蔓花架，詎料系爭社
區管委會迄未配合辦理，致原告無法提出給付，故原告確已就迎賓大廳、採光罩迴廊
提出給付云云。惟查迎賓大廳部分，其示意圖內面繪有大理石牆，且名為「大廳」，
有使人誤認所謂迎賓大廳係類似飯店大廳型式，雖預售廣告透視圖部分入口處為開放
式，但未繪有沙發等，與迎賓大廳部分示意圖不同，足使人認透視圖未顯示部分另有
迎賓大廳之設計，仍難謂無引人錯誤之表示。原告於各棟一樓電梯入口處施作不銹鋼
門，與廣告所指高四米五、寬十三米，可擺設沙發供迎賓用之大廳，顯不相符，亦難
認於電梯入口處施作不銹鋼門可取代迎賓大廳使用。至系爭透明採光罩迴廊部分，原
告固已施作，但業經主管機關認係違建拆除，益證該迴廊係違章建築，無法合法給付
。而原告於廣告中，以此作為廣告訴求之一，致使消費者誤認得合法用享用該設施，
即構成不實廣告。原告縱事後與系爭大樓住戶管理委員戶協議改做一穿廊式之藤蔓花
架，與原廣告此部分有無虛偽不實或引人錯誤之表示或表徵之認定無關。又本件被告
係依公平交易法，基於維護市場競爭秩序及消費者權益等公共利益，執行該法第二十
一條規定禁止事業從事虛偽不實或引人錯誤之廣告行為，對違反者所為處分，與私法
契約約定無涉，原告自不得以契約約定免除其違反公平交易法規定之責任。況原告所
稱特約中規定之修改權，僅於「為維護整體建物外觀之精緻與環境搭配」情形下為之
，並非許原告得免作應有之設施。至建築主管機關核發使用執照，係依其原核發之工
程圖說等審核，原告自亦無從據此主張其廣告無不實情形。所引本院八十六年度二五
九九號等判決，未經採為判例，且與本件情形有間，難以援用。被告八十三年九月二
十六日第一五五次委員會決議，係謂事業刊登廣告後，因情事變更或事實需要，依據
法律規定所得行使之權利，在未損及交易相對人權益之前提下，所為變更，未違反公
平交易法第二十一條規定。本件並無情事變更情形，無該函釋之適用。綜上，本件原
告於系爭預售屋廣告上，就大廳及採光罩迴廊等公共設施為虛偽不實及引人錯誤之表
示或表徵，違反公平交易法第二十一條第一項之規定，被告依同法第四十一條前段規
定，命原告自處分書送達之次日起應立即停止前述虛偽不實及引人錯誤之表示或表徵
，並無誤，一再訴願決定，遞予維持，俱無不合。原告訴請撤銷，為無理由，應予駁
回。
據上論結，本件原告之訴為無理由，爰依行政訴訟法施行法第二條、行政訴訟法第九
十八條第三項前段，判決如主文。
中　　華　　民　　國　　九十一　　　年　　　六　　　　月　　　七　　　　日
                    最 高 行 政 法 院  第 一 庭
                                審 判 長 法  官　　　黃　綠　星
                                         法  官      高　啟　燦
                                         法  官　　　蔡　進　田
                                         法  官　　　黃　璽　君
                                         法  官　　　廖　宏　明
右  正  本  證  明  與  原  本  無  異
　　　　　　　　　　　　　　　　　　　　 法院書記官　邱　彰　德
中　　華　　民　　國　　九十一　　　年　　　六　　　　月　　　七　　　　日
